臺灣臺北地方法院民事裁定　　　　　　100年度事聲字第156號
異　議　人　台北富邦商業銀行股份有限公司
法定代理人　韓蔚廷
上列當事人就債務人許麗華聲請消費者債務清理事件，對更生方
案提出異議，本院裁定如下：
    主  文
異議駁回。
異議費用由異議人負擔。
    理  由
一、按債務人有薪資、執行業務所得或其他固定收入，法院認更
    生方案之條件公允者，得不經債權人會議可決，逕依債務人
    之聲請或依職權以裁定認可更生方案，消費者債務清理條例
    （下稱消債條例）第64條第1項定有明文。又債務人之更生
    方案應否准許，係以是否公允為斷，而所謂公允，應審酌債
    權人與債務人之利益衡平、債務人之償債能力與清償誠意以
    及社會公益等因素為綜合判斷，非以還款成數為絕對標準。
    另當事人對於司法事務官處理事件所為之終局處分，得於處
    分送達後10日之不變期間內，以書狀向司法事務官提出異議
    ；司法事務官認前項異議有理由時，應另為適當之處分；認
    異議為無理由者，應送請法院裁定之；法院認第1項之異議
    為有理由時，應為適當之裁定；認異議為無理由者，應以裁
    定駁回之，此項規定於更生或清算之程序準用之，民事訴訟
    法第240條之4第1、2、3項及消債條例第15條分別定有明文
    。
二、本件異議人異議意旨略以：債務人陳報之平均月收入為新臺
    幣（下同）22,500元，足供作為還款之來源。惟異議人認相
    對人還款來源尚須夫婿之殘障補助挹注，在實質所得偏低前
    提下，異議人實難遽信相對人之還款來源確屬可恃。是本件
    更生方案若未再徵提協助還款之第三人擔任保證人，難令債
    權人等信服相對人確有履行本件更生方案之可能。又鈞院認
    可方案之理由固博引「可處分所得基準」等論理依據，然查
    ，「清算價值維持原則」及「可處分所得基準」僅係本條例
    最低清償限制，卻非公允與否之絕對標準。於今，相對人對
    其個人財務，仍未作最佳分配、戮力而為，其提出之方案，
    其還款額度仍不免肇致債權人受有高達近八成之損失，債權
    人等受害至深，而債務人之償債意圖、心態、客觀之財務分
    配、債權人受償之比例、額度、期間等因素，是否更應兼籌
    並顧，始克符合本條例真正之立法意旨。否則認可之方案內
    容極勿顧此失彼，使心存璣機者極易因此而脫免債務之清償
    ，不啻與債清絛例協助債務人實質之經濟重建之、衡平保障
    債權人公平受償之初衷，迭有牴觸等語，為此，爰請求廢棄
    原更生認可裁定等語。
三、經查：
（一）本件債務人聲請更生，前經本院以98年度消債抗字第260
      號裁定准予更生後，本院司法事務官依據消債條例第64條
      第1項規定，審酌債務人有固定薪資收入，且提出認可更
      生方案為每月為1期，每期清償金額為12,000元，分96 期
      清償，自認可更生方案裁定確定之翌日起為8年，清償總
      額為1,152,000元，償還成數為21.46％，又核以債務人提
      出相關在職薪資證明及收入等資料，其白天任職於職於雞
      蛋行收入約8,000元、晚上任職於達美樂披薩股份有限公
      司每月薪資平均約7,500元，此外相對人按月尚有受領低
      收入戶補助3,000元，並願將配偶之身障補助4,000元納入
      更生方案中，乃計債務人每月總收入有22,500元，每月生
      活費用約10,684元，其收入扣除必要生活費用後之餘額，
      並全部用以清償債務，還款成數，復無卷存事證足認有消
      費者債務清理條例第64條第2項各款法院不得逕為更生方
      案裁定認可之情事，以該更生方案之條件公允、適當、可
      行，故不經債權人會議可決，逕依該條例第64條第1項裁
      定認可，洵屬有據，異議人認債務人之收支狀況難認有履
      行更生方案可能，並無理由。
（二）又異議人以依更生方案之履行，係免除債務人八成債務，
      認不公允，然按債務人之更生方案應否准許，係以是否公
      允為斷，而所謂公允，應審酌債權人與債務人之利益衡平
      、債務人之償債能力與清償誠意以及社會公益等因素為綜
      合判斷，非以還款成數為判斷更生方案是否公允、適當、
      可行之唯一標準，倘其計算基礎在審核債務人聲請前二年
      內之收入及支出，並酌留更生方案履行期間之必要生活費
      用後所得之數額，則償還金額及成數僅是藉由數字計算之
      中性結論，並非具有價值之判斷。卷查債務人於更生方案
      履行期間每月生活必須支出項目、金額，核屬生存所需必
      要費用，且每日兼職二份工作，並將每月債務人按月受領
      低收入戶補助3,000元及配偶張配之身障補助4,000元計入
      收入還款來源，足認債務人致力工作籌款以履行更生方案
      清償債務，堪認相對人已盡最大努力及清理債務之誠信，
      揆諸消債條例之立法目的，非但係使債務人得透過更生程
      序清償債務、重建其經濟生活，亦保障債務人於更生方案
      履行期間內能保有符合人性尊嚴之最低基本生活，審酌原
      裁定認可之更生方案確實平衡考量相對人收支情況與各債
      權人權益，且相對人已盡力將個人每月所得扣除必要支出
      後之餘額用於清償債務，雖清償比例僅佔整體債務21.46
      ％，仍堪認其確已善盡個人最大努力與誠信而為清償，是
      以，考量異議人與相對人之利益衡平、相對人之償債能力
      與清償誠意及社會公益等因素，難謂原裁定認可相對人之
      更生方案有欠公允。
四、綜上所述，原裁定斟酌相對人所提更生方案之條件核屬公允
    、適當、可行，復查無相對人有何消債條例63條或第64條第
    2項所定不應認可之消極事由存在，逕依該條例第64條第1項
    裁定認可相對人所提更生方案，核無不合，異議人指摘原裁
    定不當，聲明異議，求予廢棄原裁定，為無理由，應予駁回
    。
五、依消費者債務清理條例第15條、民事訴訟法第240條之4第3
    項，裁定如主文。
中    華    民    國   100    年    6     月    10    日
              民事第二十一庭法      官  張嘉芬
上為正本係照原本作成。
如不服本裁定，應於裁定送達後10日內向本庭（臺北市○○○路
○段126巷1號）提出抗告狀，並繳納裁判費新臺幣1,000元。
中    華    民    國   100    年    6     月    10    日
                            書  記  官  高宥恩